臺灣高等法院花蓮分院交通法庭裁定　　100年度交抗字第15號
抗　告　人　林文進
即受處分人
上列抗告人因違反道路交通管理處罰條例案件，不服臺灣臺東地
方法院，中華民國100年5月19日所為裁定（100年度交聲字第22
號），提起抗告，本院裁定如下：
    主  文
抗告駁回。
    理  由
一、抗告意旨略以：抗告人即受處分人（下稱抗告人）林文進為
    低收入戶，家中尚有妻子及兒女4人，妻子車禍受傷無法外
    出工作，全仰賴抗告人每月開車之新台幣（以下同）3萬多
    元收入勉強維持生活，抗告人因去年唯一親人弟弟生病過世
    ，心情低落，在工廠聚餐時飲酒，酒後駕車經臨檢查獲，抗
    告人不該酒後騎機車，該筆罰款因家中無多餘金錢支應，係
    向教友及老闆借款方能支付，已很後悔及懊惱並已知錯，此
    次違規闖紅燈，請求減輕罰責，不要吊扣駕照等語。
二、按汽車駕駛人，駕駛汽車經測試檢定有酒精濃度超過規定標
    準情形者，處新臺幣（下同）1萬5千元以上6萬元以下罰鍰
    ，並當場移置保管該汽車及吊扣其駕駛執照1年；因而肇事
    致人受傷者，並吊扣其駕駛執照2年；致人重傷或死亡者，
    吊銷其駕駛執照，並不得再考領；又汽車駕駛人，行經有燈
    光號誌管制之交叉路口闖紅燈者，處1,800元以上5,400元以
    下罰鍰；汽車駕駛人有前開規定之情形者，除依該條處罰鍰
    外，並予記違規點數3點，道路交通管理處罰條例第35條第1
    項第1款、第53條第1項、第63條第1項第3款及道路交通安全
    規則第114條第2款定有明文。所謂酒精濃度超過規定標準係
    指汽車駕駛人飲用酒類或其他類似物後其吐氣所含酒精濃度
    超過每公升0.25毫克或血液中酒精濃度超過0.05%以上者，
    不得駕車。次按，領有汽車駕駛執照之汽車駕駛人，除駕駛
    聯結車、大客車、大貨車外之非其駕駛執照種類之車輛，違
    反本條例及道路交通安全規則之規定，應受吊扣駕駛執照情
    形時，無因而肇事致人受傷或重傷者，記違規點數5點。但1
    年內違規點數共達6點以上或再次應受吊扣駕駛執照情形者
    ，併依原違反本條例應受吊扣駕駛執照處分規定，吊扣其駕
    駛執照，道路交通管理處罰條例第68條第2項亦定有明文。
三、次按同條例第68條第2項原提案條文之立法理由為「現行駕
    駛執照之核發，依照道路交通安全規則第53條規定共分為15
    類，故違反本條例被處以吊扣駕駛執照者，應視其違規駕駛
    時所駕駛之汽車駕駛執照為限，若吊扣其非違規駕駛時所駕
    駛之汽車駕駛執照，則欠缺實質上之關聯，二者不得相互聯
    結，且縱未能依規定『吊扣其駕駛執照』，依照本條例之規
    定，仍有其他處罰規定足達懲治警戒效果，故依照比例原則
    ，若不能吊扣汽車駕駛人持有違反本條例時所駕駛汽車之汽
    車執照者，則不可以吊扣汽車駕駛人所持有其他駕駛執照代
    替之。」，嗣經討論後修正為上開內容，修正理由為：「一
    、委員提案修正條文將產生如駕駛人以其領有之聯結車、大
    客車或大貨車駕駛執照駕駛小型車，違規酒後駕車、肇事逃
    逸時，卻無法吊扣其所領有之駕駛執照，以限制其繼續駕車
    行駛道路之情形，無法達到有效處罰及維護道路交通安全之
    立法目的。二、鑑於本條例前已修正刪除受吊扣駕駛執照處
    分，吊扣各級駕駛執照之規定，為利明確汽車駕駛人駕駛非
    其駕駛執照種類之車輛，違反應受吊扣駕駛執照之處分處理
    ，並在兼顧本條例立法意旨下，增訂第二項得緩即予吊扣而
    採記違規點數及駕駛人仍無改正仍再犯違規之應併原吊扣處
    罰之規定」（見立法院公報第99卷第26期院會紀錄第383-39
    0頁），揆諸上開立法及修正意旨，乃立法者為維護交通安
    全並保障駕駛人之工作權及符合比例原則，視汽車駕駛人違
    規之行為輕重，責以不同之處罰，就領有汽車駕駛執照之汽
    車駕駛人，駕駛非其駕駛執照種類之小型車輛，違反本條例
    及道路交通安全規則之規定，應受吊扣駕駛執照情形時，無
    肇事致人受傷或重傷者，採「緩即吊扣而先採違規記點」方
    式，以維護駕駛人之工作權。但有肇事致人受傷或重傷、或
    1年內違規點數共達6點以上、或再次有應受吊扣駕駛執照行
    為之慣犯情形者，基於保護其他道路使用人之生命、身體及
    財產安全，並責令駕駛人善盡行車安全之社會責任，不問其
    駕駛車級種類為何，一律吊扣其領有之駕駛執照。是上開條
    例第68條第2項就有關吊扣駕駛執照行政處分部分，應係指
    吊扣駕駛人持有車種之駕駛執照。又依上開立法意旨：「駕
    駛人仍無改正仍再犯違規時，應併原吊扣處罰之規定」，並
    未限制再犯違規應合於應受吊扣處分之要件，且為兼顧保障
    駕駛人工作權，依同條第2項本文乃先緩即吊扣而採記違規
    點數5點之方式，苟駕駛人仍無改正而再次違規，則再次違
    規之違規點數應與前揭採記違規點數5點合併計算，並按同
    條第2項但書規定，併依其原違反上開條例應受吊扣駕駛執
    照處分，吊扣其持有車籍駕駛執照，以維交通安全。
四、查本件抗告人持有職業聯結車駕駛執照，於99年8月6日駕駛
    非其駕駛執照種類之重型機車，違反酒後駕車之規定，並於
    100年1月16日駕駛自用一般大貨車，行經有燈光號誌管制之
    交岔路口闖紅燈，均經抗告人坦承在卷，並有交通部公路總
    局臺東監理站東監違裁字第裁81-C00000000號違反道路交通
    管理事件裁決書、交通部公路總局臺北區監理所蘆洲監理站
    100年3月24日北監盧二字第1002001603號函文暨所附99年12
    月10日北監蘆字第裁46-C00000000號違反道路交通管理事件
    裁決書及送達證書各1份附卷可稽，抗告人確有於99年8月6
    日酒醉駕駛重型機車及於100年1月16日駕駛自用一般大貨車
    闖紅燈之違規事實。抗告人既於99年8月6日因酒醉駕駛重型
    機車，經原處分機關依同條例第68條第2項裁處記違規點數5
    點，當知所警惕，敦促自身遵守道路交通安全法令，避免再
    行違規，以共同維護交通安全，卻仍於100年1月16日駕駛自
    用一般大貨車闖越紅燈，顯見僅對抗告人採記違規點數5點
    已不足以有效處罰及達成維護交通安全之立法目的，從而，
    本件抗告人前揭酒後駕車及闖紅燈等事實，既堪認定，原處
    分機關依前揭規定，裁處抗告人新臺幣3,600元，且以於1年
    內因違規點數共達6點以上，依同條例第68條第2項但書規定
    ，吊扣其職業聯結車駕駛執照12個月，於法自無不合。抗告
    人以低收入戶、家境困頓等情為由，指摘原裁定不當，顯屬
    無據，應予駁回。
五、據上論結，應依道路交通事件處理辦法第25條，刑事訴訟法
    第412條，裁定如主文。
中    華    民    國   100    年    11    月    30    日
                        審判長法  官  何方興
                              法  官  張宏節
                              法  官  王紋瑩
以上正本證明與原本無異。
本件不得再抗告。
中    華    民    國   100    年    11    月    30    日
                              書記官  李芸宜